臺灣高等法院臺中分院刑事判決　　 100年度交上訴字第1496號
上　訴　人　臺灣臺中地方法院檢察署檢察官
上　訴　人
即　被　告　陳冠賢
上列上訴人等因被告肇事逃逸罪案件，不服臺灣臺中地方法院
100年度交訴字第115號中華民國100年5月18日第一審判決（起訴
案號：臺灣臺中地方法院檢察署100年度偵字第6056號），提起
上訴，本院判決如下：
    主    文
上訴駁回。
    犯罪事實
一、陳冠賢前曾因搶奪等案件，經臺灣南投地方法院95年度訴字
    第586號分別判處有期徒刑8月、3月、8月，應執行有期徒刑
    1年5月，嗣經同院96年度聲減字第136號裁定分別減為有期
    徒刑4月、1月又15日、4月，並定其應執行刑為有期徒刑8月
    又15日，於民國（下同）96年7月16日執行完畢。詎仍不知
    謹慎，復於100年1月18日19時50分許，騎乘車牌號碼NVJ-27
    1號重型機車，沿臺中市○里區○○街由西往東方向行駛，
    行經吉祥街51號前時，應注意車前狀況，而疏未注意，且偏
    左行駛，以致不慎撞及由張嘉芳所騎乘沿同路由東向西方向
    行駛至該處之車牌號碼MN9-997號重型機車，使張嘉芳人車
    倒地，受有左肩部挫傷、左上肢多處擦挫傷等傷害（過失傷
    害部分業據張嘉芳於另案撤回告訴）。詎此時陳冠賢明知其
    駕駛NVJ-271號重型機車肇事致張嘉芳人車倒地受有傷害，
    竟為趕上班，而未報警處理、施予救護或採取其他必要措施
    ，即基於肇事逃逸之犯意，逕自駕車離去。
二、案臺中市政府警察局霧峰分局報請臺灣臺中地方法院檢察署
    檢察官偵查起訴。
    理    由
一、證據能力方面：
  (一)按被告以外之人於審判外之陳述，雖不符刑事訴訟法第159
    條之1至第159條之4之規定，而經當事人於審判程序同意作
    為證據，法院審酌該言詞陳述或書面陳述作成時之情況，認
    為適當者，亦得為證據。當事人、代理人或辯護人於法院調
    查證據時，知有第159條第1項不得為證據之情形，而未於言
    詞辯論終結前聲明異議者，視為有前項之同意，刑事訴訟法
    第159條之5第1項、第2項定有明文。立法意旨在於傳聞證據
    未經當事人之反對詰問予以核實，原則上先予排除，惟若當
    事人已放棄詰問或未聲明異議，基於證據資料愈豐富，愈有
    助於真實發現之理念，且強化言詞辯論主義，法院自可承認
    該傳聞證據例外擁有證據能力。查本件被告陳冠賢對於證人
    即被害人張嘉芳於警詢時所為陳述之證據能力，並未於言詞
    辯論終結前聲明異議，依刑事訴訟法第159條之5第2項之規
    定，視為同意作為證據，且本院審酌上開證人均係於案發後
    不久所為之陳述，記憶猶新，又非在非自由意志之情況下所
    為之陳述，所陳自較符事實，認該言詞陳述適當，依刑事訴
    訟法第159條之5第1項之規定，自得為證據。
  (二)另按除法律另有規定外，實施刑事訴訟程序之公務員因違背
    法定程序取得之證據，其有無證據能力之認定，應審酌人權
    保障及公共利益之均衡維護，刑事訴訟法第158條之4定有明
    文。本案所引用之下列非供述證據，並無證據證明係實施刑
    事訴訟程序之公務員違背法定程序所取得，且檢察官及被告
    均未表示無證據能力，自亦應認均具有證據能力。
二、認定犯罪事實所憑之證據及認定之理由：
  (一)上揭犯罪事實，業據上訴人即被告（下稱被告）陳冠賢於原
    審及本院審理時分別供認不諱（見原審卷第13頁反面、第17
    頁及本院卷第24頁反面至第25頁），核與證人即被害人張嘉
    芳於警詢時證述之情節相符，並有臺中市政府警察局霧峰分
    局道路交通事故現場圖、道路交通事故調查報告表（一）（
    二）、疑似道路交通事故肇事逃逸追查表等各1紙及現場照
    片12張等附卷可稽。又被害人張嘉芳確因車禍致受有左肩部
    挫傷、左上肢多處擦挫傷等傷害，亦有診斷證明書1份在卷
    足按。另被告駕駛上開重型機車肇事致被害人張嘉芳人車倒
    地而受有傷害後，竟為趕上班，而未報警處理、施予救護或
    採取其他必要措施，即逕自駕車離去，足見其主觀上具有肇
    事逃逸之犯意甚明。是罪證明確，被告之犯行堪以認定。
  (二)核被告所為，係犯刑法第185條之4之肇事逃逸罪。又被告前
    曾因搶奪等案件，經臺灣南投地方法院95年度訴字第586號
    分別判處有期徒刑8月、3月、8月，應執行有期徒刑1年5月
    ，嗣經同院96年度聲減字第136號裁定分別減為有期徒刑4月
    、1月又15日、4月，並定其應執行刑為有期徒刑8月又15日
    ，於96年7月16日執行完畢，有臺灣高等法院被告前案紀錄
    表在卷足憑，其於5年以內故意再犯本件有期徒刑以上之罪
    ，為累犯，應依刑法第47條第1項之規定加重其刑。另被告
    因騎乘機車不慎肇事，致被害人張嘉芳受傷後，竟為趕上班
    ，一時失慮即逕自駕車離去，惟犯後坦白認罪，且於原審已
    與被害人張嘉芳以新台幣（下同）3萬元達成和解，由被告
    分期給付，迄今已賠償被害人張嘉芳2萬元，餘1萬元尚在分
    期中，被告均能按月準時給付，業據被害人張嘉芳之父張正
    德到庭陳明在卷（見本院卷第24頁反面），並有和解書1份
    在卷可稽（見原審卷第18頁），足見被告犯後具有悔意，而
    刑法第185條之4之肇事逃逸罪，其最輕本刑為6月以上有期
    徒刑之罪（被告為累犯，尚應依法加重其刑），情輕法重，
    本院考量被害人張嘉芳受傷程度尚輕，且被告肇事時間非屬
    人車稀少之深夜或凌晨，所生危害不重，其犯罪情狀在客觀
    上非無可憫恕之處，本院認如處法定最低度刑期猶嫌過重，
    爰依刑法第59條之規定予以酌減其刑。又其有加重及減輕之
    原因，應依法先加後減之。
  (三)原審調查後，適用刑法第185條之4、第47條第1項、第59條
    、第41條第1項前段，並審酌被告騎乘機車不知遵守交通規
    則，以致肇事因而使被害人張嘉芳人車倒地受有傷害，詎被
    告於肇事後，竟為趕上班，即逕自駕車離去，危害用路人安
    全，惟犯後坦承犯罪，且已與被害人張嘉芳達成和解，取得
    諒宥，態度良好等一切情狀，量處被告有期徒刑5月，並諭
    知有期徒刑易科罰金之折算標準云云，認事用法核無違誤，
    量刑亦妥適。被告上訴意旨指摘原判決量刑過重，並無理由
    ；檢察官上訴意旨指摘原判決依刑法第59條之規定予以酌減
    其刑，不合理亦不適當云云，亦無理由（酌減之理由，業如
    前述），均應予駁回。
三、據上論結，應依刑事訴訟法第368條，判決如主文。
本案經檢察官李斌到庭執行職務。
中    華    民    國   100    年    7     月    29    日
            刑事第八庭  審判長法  官  羅  得  村
                              法  官  簡  源  希
                              法  官  劉  榮  服
以上正本證明與原本無異。
如不服本判決應於收受送達後十日內向本院提出上訴書狀，其未
敘述上訴理由者，並得於提起上訴後十日內向本院補提理由書（
均須按他造當事人之人數附繕本）「切勿逕送上級法院」。
                              書記官  江  玉  萍
中    華    民    國   100    年    8     月    1     日
附錄論罪科刑法條
刑法第185條之4：
駕駛動力交通工具肇事，致人死傷而逃逸者，處6月以上5年以下
有期徒刑。